臺灣新竹地方法院民事簡易判決
109年度竹北簡字第406號
原      告  黃方汝  
被      告  良京實業股份有限公司

法定代理人  平川秀一郎

訴訟代理人  蘇芷萱  
            陳盈穎  
上列當事人間債務人異議之訴事件，本院於民國109年12月15日
言詞辯論終結，判決如下：
    主  文
本院一○七年度司執字第二四二一○號清償債務強制執行事件，於
超過附表所示部分所為之強制執行程序，應予撤銷。
原告其餘之訴駁回。
訴訟費用由被告負擔三分之一，餘由原告負擔。
    事實及理由
一、原告主張：被告於民國107年8月1日執本院107年度司促字第
    3634號支付命令暨確定證明書為執行名義，聲請強制執行原
    告之財產，並由本院以107年度司執字第242104號清償債務
    強制執行事件受理在案（下稱系爭強制執行程序）。然債權
    中就102年5月15日以前之利息債權部分，業已罹於5年請求
    權時效，為此主張時效抗辯。又原告於107年9月8日即曾經
    在系爭強制執行程序中，以利息債權已時效消滅為由聲明異
    議，是依最高法院及臺灣高等法院見解，原告得依不當得利
    之規定，請求被告返還已受領罹於時效之利息等語。爰依強
    制執行法第14條第1 項之規定提起本訴，並聲明：㈠本院107
    年度司執字第24210號清償債務強制執行事件，被告對原告
    所為之強制執行程序應予撤銷。㈡被告聲請並受領自102年5
    月15日前之利息及違約金，應返還於原告。
二、被告則以：有對原告扣薪，但尚未清償完畢等語。並聲明：
    原告之訴駁回。
三、得心證之理由：
　㈠按執行名義成立後，如有消滅或妨礙債權人請求之事由發生
    ，債務人得於強制執行程序終結前，向執行法院對債權人提
    起異議之訴，如以裁判為執行名義時，其為異議原因之事實
    發生在前訴訟言詞辯論終結後者，亦得主張之。執行名義無
    確定判決同一之效力者，於執行名義成立前，如有債權不成
    立或消滅或妨礙債權人請求之事由發生，債務人亦得於強制
    執行程序終結前提起異議之訴，強制執行法第14條第1項、
    第2 項定有明文。是若係與確定判決無同一效力之執行名義
    ，異議之事由若發生於執行名義成立前，仍得據以提起債務
    人異議之訴。次按債務人對於支付命令未於法定期間合法提
    出異議者，支付命令得為執行名義，104年7月1日修正公布
    後民事訴訟法第521條第1項亦有明定。故於104年7月1日修
    正公布施行後確定之支付命令，與確定判決無同一之效力。
    準此，債務人對於支付命令未於法定期間合法提出異議者，
    債務人事後仍得再就同一訴訟標的法律關係為相反之主張，
    法院得為與確定支付命令意旨相反之裁判，倘債務人提起債
    務人異議之訴，其異議事由即得以發生在支付命令確定前之
    事由作為其異議之原因。再按支付命令於民事訴訟法督促程
    序編依本施行法第12條第6項公告施行後確定者，適用修正
    後之規定，民事訴訟法施行法第4之4條第1項亦有明定。查
    被告所執之執行名義既為104年7月1日民事訴訟法修正公布
    後確定之系爭支付命令，則無與確定判決同一之效力，原告
    即得以系爭支付命令確定前所發生之利息請求權罹於時效事
    由，提起債務人異議之訴。
　㈡按利息、紅利、租金、贍養費、退職金及其他一年或不及一
    年之定期給付債權，其各期給付請求權，因五年間不行使而
    消滅。消滅時效，因起訴而中斷。依督促程序，聲請發支付
    命令，與起訴有同一效力。時效完成後，債務人得拒絕給付
    ，民法第126 條、第129 條第1 項第3 款、第2 項第5 款及
    第144 條第1 項分別定有明文。經查，被告於107年5月16日
    提出支付命令之聲請，業據原告提出支付命令聲請狀影本，
    其上蓋有日期戳章可佐，被告對此亦未予爭執，自斯時起即
    發生中斷時效之效力，是該支付命令所載之利息債權自107
    年5月16日起回溯5年內即「102年5月17日以後」發生之利息
    請求權，因時效中斷而未消滅，至於102年5月16日以前發生
    之利息，其請求權業已罹於5年消滅時效，債務人得拒絕給
    付，而被告復未提出具有其他中斷消滅時效之事由存在，故
    原告於此範圍內請求撤銷利息部分之執行程序，即屬有據。
　㈢至原告另據「請求權之消滅時效完成後，依民法第144條第1
    項規定，債務人得拒絕給付，固係採抗辯權發生主義，債務
    人僅因而取得拒絕給付之抗辯權，並非使請求權當然消滅。
    惟如債務人行使此項抗辯權，表示拒絕給付，債權人之請求
    權利因而確定的歸於消滅，債務人即無給付之義務，嗣後如
    因法院之強制執行而為給付，因非基於債務人任意為之，依
    民法第180條第3款規定之反面解釋，債務人自得依不當得利
    之規定，請求債權人返還。」之最高法院97年度台上字第11
    13號判決見解，主張依不當得利之規定請求被告返還已受領
    102年5月15日前之利息及違約金等情。然查，被告聲請核發
    支付命令之債權並不包括違約金部分，自非系爭強制執行程
    序之範圍，原告請求返還，自屬有誤。又上開見解係指債務
    人主張時效抗辯而得拒絕全部之給付後，因法院之強制執行
    而為之給付，得依不當得利之規定請求權人返還而言，至本
    件原告雖因系爭強制執行程序自107年9月起每月扣薪新臺幣
    （下同）1萬2,000元，惟迄至109年11月止，所為之給付依
    民法第323條規定先抵充利息、再充原本後，亦僅足抵充尚
    未罹於時效（即102年5月17日以後）之利息及部分原本，仍
    有22萬7,331元尚未清償，有被告提出之分攤表2紙在卷可稽
    （見本院卷第30、31頁），是與上開實務見解所揭情事不同
    ，且被告受有給付並非無法律上原因，故非屬不當得利，原
    告援此請求被告返還所受領已罹於時效利息之給付，容有誤
    解，應非有據。
四、綜上所述，原告依強制執行法第14條第1項規定，請求撤銷
    本院107年度司執字第242104號清償債務強制執行事件超過
    附表所示之強制執行程序，為有理由，應予准許。至逾此範
    圍之請求則為無理由，應予駁回。 
五、本件事證已臻明確，兩造其餘攻擊防禦及所舉證據，經核均
    於判決結果不生影響，爰不逐一論述，附此敘明。
六、訴訟費用負擔之依據：民事訴訟法第79條。　　
中　　華　　民　　國　　109 　年　　12　　月　　30　　日
                  民事第二庭法　官 彭淑苑
以上正本係照原本作成。
如對本判決上訴，須於判決送達後20日內向本院提出上訴（須按
他造當事人之人數附繕本）。如委任律師提起上訴者，應一併繳
納上訴審裁判費。
中　　華　　民　　國　　109 　年　　12　　月　　30　　日
                             書記官　林琬茹
附表：
編號 本金（新臺幣） 利息  1 11萬1,229元 自102年5月17日起至清償日止，按週年利率19.95%計算之利息。  2 12萬8,393元 自102年5月17日起至104年8月31日止，按週年利率20%計算之利息，及自104年9月1日起至清償日止，按週年利率15%計算之利息。